【裁判字號】    92,上訴,1945
【裁判日期】    921217
【裁判案由】    違反毒品危害防制條例
【裁判全文】
臺灣高等法院高雄分院刑事判決                  九十二年度上訴字第一九四五號
    上  訴  人
    即  被  告  乙○○
    指定辯護人  顏萬文
右上訴人因違反毒品危害防制條例案件，不服台灣高雄地方法院九十二年度訴字第一
四八二號中華民國九十二年九月五日第一審判決（起訴案號：台灣高雄地方法院檢察
署九十二年度偵字第二五六七號），提起上訴，本院判決如左：
    主  文
原判決撤銷。
乙○○連續轉讓第一級毒品，累犯，處有期徒刑壹年陸月。
扣案之第一級毒品海洛因拾小包（淨重壹點陸甲克）、含第一級毒品海洛因殘渣之
石臼壹個，均沒收銷燬之。
    事  實
一、乙○○曾於民國八十六年間，因違反麻醉藥品管理條例案件，經原審法院於八十
    六年八月七日以八十六年度易字第四四八一號判處有期徒刑五月確定，甫於八十
    七年三月十七日執行完畢。詎其猶不知悔改，明知海洛因業經甲告列為毒品危害
    防制條例第二條第二項第一款之第一級毒品，不得非法持有、轉讓，仍未戒絕施
    用毒品之習性，於九十二年一月間向他人購入第一級毒品海洛因一批，並向有施
    用毒品習性之同好張自強租賃高雄市○○區○○里○○○路一七六號居住，竟基
    於無償轉讓第一級毒品概括之犯意，連續於九十二年一月二十一日中午十二時許
    、同年月二十二日上午十一時許，及同年月二十三日上午十時許，均在其住處，
    各將已以糖粉稀釋之第一級毒品海洛因一小包，無償轉讓予張自強施用，張自強
    於九十二年一月二十三日則以其身上之現金三百元持以購買便當分享。嗣經警於
    九十二年一月二十三日下午五時許，持搜索票至上址搜索因而查獲，並當場扣得
    乙○○所持有之第一級毒品海洛因十三小包（淨重一點六甲克）、含第一級毒品
    海洛因殘渣之石臼一個；及其所有但與本件轉讓毒品犯罪無關之電子磅秤一台、
    夾鏈袋一○三個、分裝湯匙一支、分裝管二支、注射針筒一支。
二、案經高雄市政府警察局鼓山分局報請臺灣高雄地方法院檢察署檢察官偵查起訴。
    理  由
一、訊據上訴人即被告乙○○坦承轉讓第一級毒品海洛因予張自強不諱，於警訊及檢
    察官偵查及原審法院審理時，亦迭次透露其轉讓第一級毒品海洛因予張自強，核
    與張自強供述自被告乙○○取得第一級毒品海洛因施用之情相符。警方於九十二
    年一月二十三日下午五時許，持搜索票至高雄市○○區○○里○○○路一七六號
    ，即被告與張自強居住處所搜索查獲被告與張自強等人，採取尿液送驗，亦均呈
    嗎啡陽性反應，有高雄市立凱旋醫院高市凱醫檢字第００八五五號煙毒尿液檢驗
    成績書可按（見偵查卷第八十一頁）。此外，復有被告乙○○所持有之第一級毒
    品海洛因十三小包（淨重一點六甲克）、含第一級毒品海洛因殘渣之石臼一個，
    及其所有電子磅秤一台、夾鏈袋一○三個、分裝湯匙一支、分裝管二支（見偵查
    卷第三十一頁）。此部分扣押物經送鑑定，第一級毒品海洛因十三小包，其純度
    為百分之十三．０五，是其純質淨重一點六甲克，有法務部調查局九十二年三月
    二十七日調科壹字第二二○○一四八三六號鑑定通知書在卷可按（見偵查卷第八
    十二頁），足見此部分第一級毒品海洛因，係經稀釋，供自己施用；石臼一個，
    經檢驗亦呈第一級毒品海洛因陽性反應，有高雄醫學大學附設中和紀念醫院管藥
    認可字第００五號檢驗報告可按（見原審卷第八十八頁），此亦足徵曾以之用以
    混合第一級毒品海洛因及糖粉稀釋增加分量，以利施用；電子秤、分裝湯匙、分
    裝管，僅足以證明可用以秤量及分裝毒品，夾鏈袋一○三個經核其規格為3mm×4
    mm，數量雖多，但此類小型塑膠袋，價格便宜，用過即丟，市場上均以定量（通
    常為一百個為一包）為一單位販賣，不可能零售，其擁有夾鏈袋一○三個以利分
    裝施用，正合常情。證人張自強雖迭於警詢及偵、審中證述：「被告係我的房客
    ；我知道被告在販賣海洛因，我常見到有人打被告手機；我曾向被告買過海洛因
    三次，第一次於九十二年一月二十一日中午十二時許，第二次於九十二年一月二
    十二日上午十一時許，第三次於九十二年一月二十三日上午十時許，地點均在其
    高雄市○○區○○里○○○路一七六號住處，每次均買五百元」云云，但販賣毒
    品，必以營利之意思為之，始克相當，被告與張自強同住一處，二人均為施用毒
    品之同好，被告曾交付第一級毒品海洛因予張自強施用，張自強所謂「我知道被
    告在販賣海洛因」一節，無非張自強個人之意見，尚無證據證明被告如何以營利
    之意思，販入毒品或出售毒品；又其所陳「我常見到有人打被告手機」，惟使用
    行動電話通訊，為當今社會慣用之通訊工具，使用此一通訊工具，怎能認定必與
    販賣毒品相關聯。又張自強自被告獲得三次毒品施用，究竟如何支付對價，被告
    獲利若干，俱無證據以實其說，況毒品價昂貴甚於黃金，微薄之金錢根本無從交
    易，五百元豈能購買第一級毒品海洛因。張自強復於本院審理時稱：「向被告買
    三次海洛因，每次三至五百元，每次二包。」云云，此項證詞，與其前之供述歧
    異，尤不近情理，豈有三至五百元，就能買二包第一級毒品海洛因之理。證人張
    自強另於原審法院證稱：「每天都向被告買一次毒品海洛因，直到被警方查獲即
    九十二年一月二十三日為止」等情，然參以其復陳稱：「也有用毒品海洛因抵過
    租金」等語，似此雙方應係長期授受第一級毒品海洛因，究竟如何交易，究係何
    日以毒品抵租金，何日以現金交易，及詳細次數、金額、數量，如何獲利，俱無
    證據以實其說，自不能僅憑其片面之詞，遽為認定「被告販賣第一級毒品海洛因
    三次，每次各五百元。」證人張自強於本院審理時復稱：「我當洗車工，月入九
    千元：：：我本身有吸毒，並曾與被告共同吸食過，用毒品抵房租。我向他拿毒
    品。自從被告住進我家，月租金二千元，我曾付被告三百、五百元，時間是去年
    十月、十一月份。我在家裡交給他的。」云云，但其於檢察官偵查時稱：「租金
    每日五百元」（見偵查卷第四十頁），參諸偵查卷第五十四、五十五頁所附之出
    租房屋照片及位置圖，乃高雄市中洲地區之鄉下鄉屋，且僅租一小間，如依其所
    述每日五百元計算，為月租金一萬五千元，應以其於本院之供述月租二千元為較
    正確可信，餘者所謂其曾付款三、五百元予被告，卻又稱係在九十一年十月及十
    一月份，與本件授受毒品係九十二年一月二十一日至二十三日迥異，益徵與收受
    毒品無關聯性。
二、核被告轉讓第一級毒品海洛因，係犯毒品危害防制條例第八條第一項之轉讓第一
    級毒品罪，其轉讓第一級毒品海洛因前、後持有第一級毒品海洛因之低度行為，
    應分別為轉讓第一級毒品海洛因之高度行為所吸收，不另論罪。被告先後三次轉
    讓毒品海洛因之犯行，時間緊接，方法相同，觸犯係構成要件相同之罪名，顯係
    基於概括犯意為之，依刑法第五十六條連續犯規定論以一罪。查被告曾於八十六
    年間，因違反麻醉藥品管理條例案件，經原審法院於八十六年八月七日以八十六
    年度易字第四四八一號判處有期徒刑五月確定，甫於八十七年三月十七日執行完
    畢，此有卷附之台灣高等法院被告全國前案記錄表可按，其受有期徒刑執行完畢
    ，五年內再犯本件有期徒刑以上之罪，為累犯。依法加重其刑。
三、原審為科刑之判決，固非無見，惟並無確切證據足以證明被告意圖營利販賣毒品
    ，原審認被告係犯毒品危害防制條例第四條第一項之販賣第一級毒品罪，依販賣
    第一級毒品海洛因罪為論罪科刑，自有未合。被告上訴意旨直承轉讓第一級毒品
    海洛因，否認販賣第一級毒品海洛因，為有理由，應由本院撤銷改判，爰審酌被
    告係累犯，其本身既施毒品，復轉讓毒品，無視於毒品對於健康之戕害及國家杜
    絕毒品犯罪之禁令，及其犯罪之動機、目的、方法，及犯後態度等一切情狀，量
    處如主文所示之刑。再扣案之第一級毒品海洛因十三小包（淨重一點六甲克）、
    含第一級毒品海洛因殘渣之石臼一個（業已難與海洛因剝離，亦屬第一級毒品海
    洛因），均應依毒品危害防制條例第十八條第一項前段宣告沒收銷燬之。鑑驗耗
    用之毒品海洛因既已滅失，自無庸宣告沒收銷燬。另扣案之電子磅秤一台、夾鏈
    袋一○三個、分裝湯匙一支、分裝管二支雖係被告所有供其分裝毒品所用，此經
    證人張自強於警詢及偵審中證述屬實，復據證人蔡禮安於原審法院陳明在卷，但
    與轉讓毒品無關。另扣案之吸食器一個、注射針筒一支，核與本件犯罪事實無涉
    ，均不為沒收之宣告，附此敘明。
據上論斷，應依刑事訴訟法第三百六十九條第一項前段、第三百六十四條、第二百九
十九條第一項前段，毒品危害防制條例第八條第一項、第十八條第一項前段，刑法第
十一條、第五十六條、第四十七條，判決如主文。
本案經檢察官彭南雄到庭執行職務。
中        華        民        國  九十二    年    十二    月  十七  日
                              臺灣高等法院高雄分院刑事第四庭
                                  審判長法官  蕭權閔
                                        法官  陳吉雄
                                        法官  陳啟造
右正本證明與原本無異。
如不服本判決應於收受本判決後十日內向本院提出上訴書狀，其未述上訴理由者，
並得於提起上訴後十日內向本院補提理由書狀（均須按他造當事人之人數附繕本)「
切勿逕送上級法院」。
                                      書記官  白蘭
中    華    民    國      九十二      年      十二      月     十八   日
本件論罪科刑法條：
毒品危害防制條例第八條第一項
轉讓第一級毒品者，處一年以上七年以下有期徒刑，得併科新臺幣一百萬元以下罰金
。


司法院資訊處製作；財團法人民間司法改革基金會備份。
